臺灣高等法院刑事裁定　　　　　　　　　　　　　　九十三年度交抗字第三九九號
　　抗　告　人　甲○○
　　即受處分人
右列抗告人因違反道路交通管理處罰條例案件，不服臺灣臺北地方法院中華民國九十
三年四月三十日裁定（九十二年度交聲字第一五五二號），提起抗告，本院裁定如左
：
    主  文
抗告駁回。
    理  由
一、受處分人於原審聲明異議意旨略以：受處分人甲○○於民國九十二年八月二十二
    日上午十時四十五分許，駕駛車牌號碼ＬＯＷ─七九六號重型機車，沿臺北市○
    ○○路○段南向北方向行駛至臺北市中山區○○○路○段一三五巷口時，與沿同
    向行駛而來由駕駛人蔡文瑜所駕駛之車牌號碼ＷＥＷ─八五○號輕型機車發生擦
    撞之事實，係因蔡文瑜所騎機車未保持安全距離致機車把手碰撞上伊所騎機車之
    把手，其並未肇事，如雙方把手碰撞即係肇事，肇事人應是蔡文瑜。且雙方機車
    相互碰撞後，雙方不僅身體上未受任何之傷害，且機車亦未有任何之毀損，則在
    無人受傷之情況下，並無依法採取救護或其他必要措施，並向警察機關報告之義
    務云云。
二、原審法院則以：
(一)、受處分人騎機車於上開時、地與蔡文瑜騎機車發生擦撞蔡文瑜之右腳而肇事，致
    蔡文瑜受有右下肢多處擦傷（面積六乘以二公分、三乘以一公分、二乘以一公分
    ）之傷害，蔡文瑜發現其右腳遭異議人騎乘機車撞傷而流血時，曾告知異議人，
    惟異議人未予理會即騎機車離去之事實，經證人蔡文瑜於原審調查時結證稱：伊
    發現腳流血時，有叫異議人，並跟異議人說「我的腳都流血了，你要不要下來看
    一下」，當時異議人正停在伊正前方，但完全不理會，又往前騎到中山北路與南
    京東路口，待轉到南京東路上，伊又跟上去，當時是紅燈，伊就騎到異議人身邊
    ，當時其穿七分褲，就用手比給異議人看，說伊腳已經在流血了，叫他要不要停
    下來，異議人也往伊的腳方向看，有看到伊腳在流血，當時異議人一直怪伊說他
    沒有錯，還是不理會，就往前騎走等語（見原審訊問筆錄），經證人蔡文瑜結證
    屬實在卷；另參以異議人於另案檢察官偵查時供稱：（是否知道發生車禍後，被
    害人追你？）知道，他擋在前面等語（見九十三年偵字第一五七三號偵查卷所附
    九十三年二月三日偵訊筆錄），認證人蔡文瑜確有追蹤異議人並告知異議人其右
    腳受傷之事實，則異議人於肇事後已經知悉蔡文瑜右腳受傷，依法自有採取救護
    或其他必要措施，並向警察機關報告之義務，異議人卻不循此途，逕自離去，事
    證明確。
(二)、異議人肇事致蔡文瑜受傷後，未採取救護或其他必要措施，亦未向警察機關報告
    ，即駛離，經蔡文瑜記下異議人上開機車之車牌號碼，向臺北市政府警察局中山
    分局報案，該局於調查後掣單舉發，嗣經臺北市交通事件裁決所以異議人違反道
    路交通管理處罰條例第六十二條第一項、第六十七條第一項規定，裁處吊銷駕駛
    執照，終身禁考之事實，有臺北市政府警察局北市警交大字第ＡＢＸ─七三五○
    四六號舉發違反道路交通管理事件通知單、臺北市交通事件裁決所北市裁三字第
    裁二二─ＡＢＸ七三五○四六號違反道路交通管理事件裁決書、臺北市政府警察
    局中山分局交通分隊道路交通事故現場圖、道路交通事故調查報告表、道路交通
    事故補充資料表、交通事故談話紀錄表及馬偕紀念醫院診斷證明書等影本各一件
    存卷可憑。
(三)、原處分機關依前開規定以異議人違反道路交通管理處罰條例第六十二條第一項之
    規定裁決吊銷駕駛執照，並依同條例第六十七條第一項規定，終身不得考領駕駛
    執照，核無不當，而裁定駁回異議人之聲明異議。
三、按道路交通管理處罰條例第六十二條第一項規定：「汽車駕駛人，駕駛汽車肇事
    致人受傷或死亡，應即採取救護或其他必要措施，並向警察機關報告，不得駛離
    」旨在增進行車安全、保護他人權益，以維持社會秩序。蓋道路交通事故發生後
    ，有受傷或死亡之情形者，應即時救護或採必要之措施，以防損害範圍之擴大。
    如駕駛人於肇事後，隨即駕車逃離現場，不僅使肇事責任認定困難，更可能使受
    傷之人喪失生命，自有從嚴處理之必要，司法院大法官會議釋字第二八四號解釋
　　可資參照。又同條例第六十七條第一項規定：「汽車駕駛人，曾依... 第六十
    二條第一項之規定吊銷駕駛執照者，終身不得考領駕駛執照。」，該規定係為維
    護車禍事故受害人生命安全、身體健康必要之公共政策，且在責令汽車駕駛人善
    盡行車安全之社會責任，屬維持社會秩序及增進公共利益所必要，司法院大法官
    會議釋字第五三一號號解釋可資參照。職是之故，汽車駕駛人駕駛汽車發生交通
    事故，不論其責任之歸屬為何，即有義務留在肇事現場，採取救護或其他必要措
    施，並向警察機關報告，以保護他人權益，並釐清肇事責任，自不待言。原審以
    原處分機關依前開規定為裁處，並無不當而駁回受處分人之聲明異議，經核並無
    不當或違法。受處分人未具理由提起抗告，為無理由，應予駁回。
據上論斷，應依道路交通案件處理辦法第二十六條，刑事訴訟法第四百十二條裁定如
主文。
中　華　　民　　國　　   九十三　　    年     七     月      二十三　   日
                            臺灣高等法院交通法庭
                                審判長法  官  黃  瑞  華
                                      法  官  陳  坤  地
                                      法  官  王  淑  滿
右正本證明與原本無異。
不得再抗告。
                                      書記官  陳  思  云
中　華　　民　　國　　   九十三　　    年     七     月      二十三　   日
